臺灣屏東地方法院民事判決
111年度潮簡字第755號
原      告  新光產物保險股份有限公司

法定代理人  吳昕紘
訴訟代理人  楊昱宏
被      告  吳正雄  


上列當事人間請求侵權行為損害賠償事件，本院於民國111年9月
28日言詞辯論終結，判決如下：
    主  文
被告應給付原告新臺幣伍萬肆仟貳佰貳拾壹元，及自民國111年7
月9日起至清償日止，按週年利率5％計算之利息。
原告其餘之訴駁回。
訴訟費用新臺幣壹仟元由被告負擔十分之九，餘由原告負擔。
本判決第一項勝訴部分得假執行。但被告如以新臺幣伍萬肆仟貳
佰貳拾壹元為原告預供擔保，得免為假執行。
    事實及理由
一、原告主張：
  ㈠被告於民國110年5月6日15時許，駕駛車牌號碼0000-00號自
    用小客車，於屏東縣○○鄉○○路00○0號騎樓倒車時，疏未注意
    其他車輛，撞擊熄火停車於道路邊線內，由訴外人謝仁傑駕
    駛之車牌號碼000-0000號自用小客車（為訴外人曾青梅所有
    ，下稱系爭車輛）右方車身，造成系爭車輛受損（下稱系爭
    事故）。
  ㈡而系爭車輛係由原告所承保，原告業已依保險契約賠付修復
    系爭車輛之零件費用新臺幣（下同）37,333元、工資18,444
    元，合計55,777元，又系爭事故係因被告之過失行為所致，
    原告得依據保險法第53條規定，代位行使車主對被告之損害
    賠償請求權。綜上，原告爰依據民法第184條第1項前段、第
    191條之2前段、保險法第53條等規定提起本訴，並聲明：被
    告應給付原告55,777元，及自起訴狀繕本送達之翌日起至清
    償日止，按週年利率5％計算之利息。
二、被告則以：我承認有跟對方發生事故，但只是稍微碰一下而
    已，照片看到車子完全沒有怎麼樣，修理費用太高，伊不同
    意原告的請求等語置辯。
三、本院之判斷：
  ㈠按「因故意或過失，不法侵害他人之權利者，負損害賠償責
    任；汽車、機車或其他非依軌道行駛之動力車輛，在使用中
    加損害於他人者，駕駛人應賠償因此所生之損害。但於防止
    損害之發生，已盡相當之注意者，不在此限」，民法第184
    條第1項前段、第191條之2分別定有明文。次按「被保險人
    因保險人應負保險責任之損失發生，而對於第三人有損失賠
    償請求權者，保險人得於給付賠償金額後，代位行使被保險
    人對於第三人之請求權；但其所請求之數額，以不逾賠償金
    額為限。」，保險法第53條第1項亦定有明文。再按「汽車
    倒車時，應依下列規定：二、應顯示倒車燈光或手勢後，謹
    慎緩慢後倒，並應注意其他車輛及行人。」，道路交通安全
    規則第110條第1項第2款亦定有明文。
  ㈡本件原告主張被告有於上揭時、地，因過失行為致發生系爭
    事故，系爭車輛因而受損等情，有原告提出之道路交通事故
    當事人登記聯單、行車執照、道路交通事故初步分析研判表
    、估價單、車損照片、上正汽車電子發票證明聯，及本院函
    查之屏東縣政府警察局枋寮分局111年6月20日枋警交字第11
    131106200號函文暨所附系爭事故之道路交通事故現場圖、
    肇事現場略圖、A3類道路交通事故調查紀錄表、當事人酒精
    測定紀錄表、監理電子閘門駕籍查詢結果、案發現場照片等
    資料在卷可參，且經本院核閱無誤。查被告駕駛汽車倒車時
    ，應謹慎緩慢後倒，並應注意其他車輛及行人，惟被告卻疏
    未注意其倒車後方之系爭車輛，因而撞擊系爭車輛並致其受
    損，則被告自應負過失責任甚明。是本院綜合參酌上揭事證
    ，認為原告主張系爭事故係因被告之過失行為所致，且系爭
    車輛因而受損等情，應可採信。綜上，被告對於系爭事故之
    發生，應負過失責任，且系爭車輛受損與被告之過失行為間
    ，亦具有相當因果關係，則原告依據民法第184條第1項前段
    等規定，主張被告對系爭車輛應負損害賠償責任，自屬有據
    。
  ㈢另原告主張系爭車輛為其承保，其已依保險契約賠付修復系
    爭車輛之零件費用37,333元、工資18,444元，合計55,777元
    等情，亦據原告提出上揭估價單、上正汽車電子發票證明聯
    等資料為證，固堪認屬實。惟查，修復費用之賠償以必要者
    為限，則修理材料以新品換舊品，自應予以折舊（最高法院
    77年度第9次民事庭會議決議㈠意旨參照）。本件系爭車輛依
    卷附行車執照所載（本院卷第6頁），係西元2021年2月出廠
    ，於系爭事故發生時已使用3個月，依據行政院頒佈之「固
    定資產耐用年數表」、「固定資產折舊率表」所示，汽車之
    耐用年數為5年，則就其中零件費用37,333元部分自應予計
    算折舊，本院爰依平均法計算其折舊（即以固定資產成本減
    除殘價後之餘額，按固定資產耐用年數表規定之耐用年數平
    均分攤，計算折舊額），每年折舊率為5分之1，並參酌營利
    事業所得稅查核準則第95條第6項規定：「固定資產提列折
    舊採用平均法、定率遞減法或年數合計法者，以1年為計算
    單位；其使用期間未滿1年者，按實際使用之月數相當於全
    年之比例計算之；不滿1月者，以月計。」，從而，上揭零
    件費用扣除折舊後應為35,777元（計算方式如附件所示）。
    至於被告另辯稱：伊只是稍微碰一下而已，照片看到車子完
    全沒有怎麼樣，修理費用太高等語，惟本院觀之卷附道路交
    通事故調查紀錄表所載及上開案發現場照片可知，系爭車輛
    遭撞擊部位應為右前方車身，而卷附估價單記載修理項目內
    容為前方保險桿、右前方葉子板等，應與系爭車輛遭撞擊之
    部位相符，且橫諸常情，車輛在遭撞擊當下有部分受損並非
    常人肉眼可直接觀察，而需由專業技師於拆卸車輛相關零件
    並評估整體車輛狀況後，始知應需修復之全部內容，況本件
    被告並未提出原告上揭估價單內容有何虛偽不實或修理費用
    確實過高之事證供本院參酌，則被告上開辯解，本院認尚無
    足採。綜上，原告得代位請求賠償系爭車輛之修復費用合計
    為54,221元（即工資18,444元＋零件費用35,777元＝54,221元
    ），逾此金額之請求，則屬無據，不應准許。
四、綜上所述，原告依據民法第184條第1項前段、第191條之2、
    保險法第53條第1項等規定，聲明請求被告應給付原告54,22
    1元，及自起訴狀繕本送達之翌日（即111年7月9日）起至清
    償日止，按週年利率5％計算之利息，為有理由，應予准許，
    逾此範圍金額之請求，則無理由，應予駁回。
五、本件原告勝訴部分係就民事訴訟法第427 條第2 項訴訟適用
    簡易程序所為被告敗訴之判決，依同法第389 條第1 項第3
    款規定，應依職權宣告假執行。本院並依同法第392 條第2
    項規定，依職權宣告被告如預供擔保，得免為假執行。
六、訴訟費用負擔之依據︰民事訴訟法第79條。
中　　華　　民　　國　　111 　年　　10　　月　　28　　日
                  潮州簡易庭法官 呂憲雄
正本係照原本作成。
如對判決上訴，須於判決送達後廿日內向本院提出上訴狀，其未
表明上訴理由者，應於提出上訴後二十日內向本院補提理由書狀
（均須按他造當事人之人數附繕本）。如委任律師提起上訴者，
應一併繳納上訴審裁判費。
　　　　　　　　 
　　　　　　　　 
中　　華　　民　　國　　111 　年　　10　　月　28　日
　                      書記官  粘嫦珠　　　　　　　　 
　　　　　　　　  
附件：
計算方式：1.殘價＝取得成本÷( 耐用年數＋1)即37,333÷(5+1)＝6,222（小數點以下四捨五入）。2.折舊額 ＝(取得成本－殘價)×1/（耐用年數）×（使用年數）即(37,333－6,222) ×1/5×（0+3/12）＝1,556（小數點以下四捨五入）。3.扣除折舊後價值＝（新品取得成本－折舊額）即37,333－1,556＝35,777。